【裁判字號】    89,訴,318
【裁判日期】    890620
【裁判案由】    公共危險
【裁判全文】
台灣基隆地方法院刑事判決                          八十九年度訴字第三一八號
    公  訴  人  台灣基隆地方法院檢察署檢察官
    被      告  乙○○
右列被告因公共危險案件，經檢察官提起公訴（八十九年度偵字第一四五六號），本
院判決如左：
    主      文
乙○○無罪。
    理      由
一、公訴意旨略以：被告乙○○因不滿本院審理其民事案件（八十四年度簡上字第二
    十三號）先後長達八年之久，竟萌生以死抗議之念頭，於民國八十九年三月十五
    日下午三時十分許，攜帶其所有塑膠杯一杯之汽油（約五百毫升）、打火機一只
    及刀片一片進入本院大廈一樓大廳後，先將汽油潑於地，約有一塊磁磚之範圍，
    再持刀片割其右腕自殺；基隆市警察局第二分局甲○○巡佐及李克賢警員等五名
    員警據報隨即趕到，正當乙○○持打火機欲加點燃之際，甲○○奪下該打火機並
    制止乙○○之行為，當場扣得塑膠杯一個（內有約半杯之汽油）、打火機一只、
    刀片一片，因認被告涉有刑法第一百七十三條第四項第一項之預備放火罪嫌云云
    。
二、公訴人認為被告涉有前述犯行，係以公訴事實業據被告於警訊時坦承不諱，核與
    證人李克賢所證述之情節相符，並有照片六張附卷及汽油一杯、打火機一個扣案
    可稽云云，而為其論據。
三、訊據被告堅決否認其有前述之犯行，辯稱其坐在地上，汽油放在前面，汽油如何
    倒地，其並不知情；其只是要自焚以示抗議，並無意放火燒燬本院；因為有人來
    拉，其才改以割腕自殺等語。
四、按犯罪事實應依證據認定之，無證據不得推定其犯罪事實，刑事訴訟法第一百五
    十四條定有明文。其次，在證據法則上，即證據資料尚有對被告有利之存疑時，
    如無法依客觀方法排除此項合理之可疑時，依「罪疑利益歸被告原則」，不得以
    此項證據資料作為有罪判決之依據。再者，認定被告有罪之事實應憑證據；如未
    能發現相當之證據，或證據不足以證明，自不能以推測或擬制之方法，以為裁判
    之基礎；且認定事實所憑之證據，其為訴訟上之證明，須達於通常一般人均不致
    有所懷疑，而得確信其為事實之程度者，始得據為有罪之認定；倘其證明尚未達
    到此一程度，而有合理之懷疑存在時，尚難為有罪之認定基礎；苟積極證據不足
    為不利於被告事實之認定時，即應為有利於被告之認定，更不必有何有利之證據
    （最高法院三十年上字第八一六號、四十年台上八六號、七十六年台上字第四九
    八六號判決參照）。徵諸被告既無自證己罪之義務，更無自證無罪之義務，此乃
    當然之法理。經查：刑法第一百七十三條第四項第一項之預備放火罪，或同條第
    三項第一項之放火未遂罪，均以行為人具有放火之故意而為前提。苟行為人並無
    放火之故意，自不得以本罪相繩。本件被告於警訊時便已陳稱其至本院大廳，係
    準備自焚，核與證人李克賢、甲○○所證述之情節相符，始終未曾出現放火燒燬
    本院建築物之意思，是其無放火之直接故意甚明。再者，被告在警訊中尚且自承
    ：「因為法院整我，而且法院蓋得很漂亮，我想住在這裡。」推其本意，應指其
    要在本院自焚，以便其靈魂可以住在本院。準此以觀，其自焚若是因而引發本院
    火災，顯然違背其本意，是其不具放火之間接故意無疑。申言之，被告不特不具
    確定故意，連不確定故意亦無。何況，本院改建後，乃十層樓之高大建築，眾所
    周知；其地板及外牆俱為大理石或類此之高級建材，中庭及大廳寬廣挑高，故意
    縱火猶難使其燃燒，遑論扣案之小杯汽油。不過，如前所述，被告既不具放火故
    意，自無庸論其有無刑法第二十六條但書不能犯之問題。據上，被告所辯內容並
    非編造，就客觀而言，即為有利被告之合理可疑存在，在無客觀方法以排除此項
    合理可疑時，依前述罪疑利益歸被告原則，應為有利於被告之認定，無從認定其
    有前述之犯行。此外，復查無其他積極證據足以證明被告有前述之犯行，揆諸上
    述規定，不能證明被告犯罪，自應為其無罪之諭知。
五、據上論結，應依刑事訴訟法第三百零一條第一項判決如主文。
本案經檢察官林楨森到庭執行職務。
中      華      民      國    八十九    年      六      月    二十      日
                                    台灣基隆地方法院刑事庭
                                        法  官  陳  志  祥
右正本證明與原本無異。
如不服本判決，應於送達後十日內，向本院提出上訴狀。
中      華      民      國    八十九    年      六      月    二十三    日
                                        書記官  陸  清  敏


司法院資訊處製作；財團法人民間司法改革基金會備份。
